---
title: "Wikipedon"
subtitle: "7ª Oficina Wikimedia & Educação"
author: "Alessandro Samuel-Rosa [alessandrorosa@utfpr.edu.br]"
date: "2020-12-16"
output:
  ioslides_presentation:
    logo: logo.png
    widescreen: true
    css: styles.css
bibliography: biblio.bib
colorlinks: true
nocite: |
  @bibtexkey
---

<script src="https://ajax.googleapis.com/ajax/libs/jquery/1.12.2/jquery.min.js"></script>
<script>
    $(document).ready(function() {
    $('slide:not(.title-slide, .backdrop, .segue)').append('<footer></footer>');
    $('footer').attr('label', 'Produção de conteúdo sobre recursos do solo e da terra');
  })
</script>

```{r, echo=FALSE, include=FALSE}
source('helper.R')
```

# Contexto

## {.columns-2}

2020

* Implantação do curso
* Construção do projeto pedagógico de curso
* Inclusão de disciplinas de humanidades
* __Inclusão de atividades de extensão__
* __Atividades didáticas não presenciais__

```{r, out.width="450px"}
img("img/agronomia.png")
```

## {.columns-2}

Global Soil Partnership

1. Soil management
2. __Awareness raising__
3. Research
4. information & data
4. Harmonization

_Pillar 2: Encourage investment, technical cooperation, policy, education, awareness and extension in soil_

http://www.fao.org/global-soil-partnership/

```{r, out.width="450px"}
img("img/gsp.jpeg")
```

## {.columns-2}

Conteúdo sobre recursos do solo e da terra na Wikipédia

* Exemplo: Mariana, MG
* https://pt.wikipedia.org/wiki/Mariana

```{r, out.width="450px"}
img("img/mariana.png")
```

# Wikipedon

## {.columns-2}

Pedon

* A menor unidade ou volume de solo que contém todas os horizontes e camadas de um tipo particular de solo
* Geralmente possui área superficial de um metro quadrado
* Se extende da superfície do terreno até a rocha subjascente

```{r, out.width="350px", fig.cap="[@BradyEtAl2008]"}
img("img/pedon.jpeg")
```

---

AG63C Classificação do Solo

Após a conclusão bem sucedida dessa disciplina, espera-se que os discentes saibam __organizar__ informações sobre o meio físico de extensões territoriais rurais, em especial a cobertura pedológica, selecionando variáveis, materiais e ferramentas que se apliquem ao contexto analisado, demonstrando atitude cooperativa e com comunicação efetiva.

* __encontrar__ fontes confiáveis de informação do meio físico
* __sumariar__ informações encontradas
* __reportar__ relações existentes entre variáveis selecionadas
* __produzir__ conteúdo digital sobre classificação de solos e terras para comunicação

## {.columns-2}

__Tarefa:__ Organizar informações sobre recursos do solo e da terra de minicípios brasileiros

* Geografia
  * Clima
  * Geologia
  * Relevo
  * Hidrografia
  * Vegetação
  * Solo
  
```{r, out.width="450px", fig.cap="https://bdiaweb.ibge.gov.br"}
img("img/bdia.png")
```

## Veja de perto!

* https://pt.wikiversity.org/wiki/Wikipedon

# Bibliografia

## Bibliografia {.tiny}
